臺灣高雄地方法院民事判決　　　　　　　93年度訴字第2390號
原　　　告　乙○○
　　　　　　己○○
兼上二人
訴訟代理人　丙○○
原　　　告　戊○○
上　四　人
訴訟代理人　紀錦隆律師
　　　　　　郭寶蓮律師
被　　　告　荷商柯企資管理股份有限公司台灣分公司
法定代理人　甲○○
訴訟代理人　庚○○
　　　　　　焦文城律師
　　　　　　施秉慧律師
　　　　　　劉倫仕律師
當事人間第三人異議之訴事件，本院前於民國94年2 月25日就原
告乙○○、己○○、丙○○與被告間之先位之訴判決，惟漏未就
上開原告與被告間之備位之訴判決，經對該備位之訴部分再開辯
論後，於民國94年12月20日言詞辯論終結，補充判決如下：
　　主　文
原告之訴駁回。
訴訟費用由原告負擔。
　　事實及理由
一、原告主張：坐落高雄市苓雅區○○○段第1230地號土地（訴
    外人丁○○所有）上門牌號碼高雄市新興區○○○路152 號
    之未辦理保存登記建物（以下簡稱系爭建物）係伊4 人及丁○○共同自母親詹郭格繼承而得。今被告因承受台灣中小企
    業銀行對丁○○之連帶保證債權，未獲丁○○清償，竟以系
    爭建物為丁○○單獨所有，而聲請鈞院就該建物之全部予以
    強制執行（鈞院92年度執字第39723 號）。爰依強制執行法
    第15條規定提起本訴，並聲明求為撤銷關於系爭建物應有部
    分4/5 之強制執行程序。
二、被告則辯以：依丁○○於86年間申貸當時提出之文件，系爭
    建物係丁○○單獨所有，並未與他人共有等語。並聲明：原
    告之訴駁回。
三、兩造不爭之事實：
  (一)原告丙○○即亞東電話企業行前邀同原告己○○、訴外人丁○○為連帶保證人，向台灣中小企業銀行貸款，迄至87年12
    月間，尚欠本金682 萬2,154 元及利息、違約金未償。經該
    銀行聲請本院對丙○○、己○○、丁○○核發87年度促字第
    72809 號支付命令獲准，並於88年1 月29日確定。
  (二)台灣中小企業銀行於92年4 月10日將前述借貸及連帶保證債
    權讓與被告，並依金融機構合併法第15條第1 項1 款及同法
    第18條第3項規定，以公告代債權讓與之通知。
  (三)被告於92年8 月間，以前揭確定支付命令為執行名義之一，
    向本院聲請強制執行系爭建物暨基地，經本院以92年度執字
    第39723號受理，迄未終結。
四、原告主張系爭建物係其4 人與丁○○因繼承而共有，其等有
    足以排除關於該建物應有部分4/5 之強制執行程序之權利，
    為被告所否認，並以前詞置辯。是以，本件所應審究者，即
    在於原告等就系爭建物有無所有權存在？
  (一)按當事人主張有利於己之事者，就其事實有舉證之責任，民
    事訴訟法第277 條定有明文。原告既主張其等與丁○○共有
    系爭建物，即應由其等就此事實負舉證之責。
  (二)經查，原告丙○○、乙○○、己○○（下稱丙○○等3 人）
    就其等取得系爭建物所有權之經過，於起訴狀先則敘稱：系
    爭建物係伊等之祖父詹全貴所起造，嗣由伊等之父詹月林繼
    承，再轉由伊等之母詹郭格、丁○○及伊3 人繼承，其後詹
    郭格死亡，再遞由丁○○及伊3 人繼承並共有等詞。惟嗣於
    本院審理中，追加戊○○為備位原告，且與戊○○以準備書
    狀(二)狀改稱：系爭建物係伊等之父、母詹月林及詹郭格2 人
    出資，於45年間所蓋建，伊等之祖父詹全貴係後天全盲，數
    十年無收入，當時為尊重其長輩地位，始以其名義向電力公
    司申請接電等詞（卷1 第64頁）；而後又變更稱：系爭房屋
    係由伊等之父出資興建乙語（卷1 第74頁）。基上，以原告
    就系爭未辦保存登記建物究由何人出資興建，先後所述三度
    更異；且其等後兩度之陳述，係於本院就起訴狀所敘起造人
    詹全貴死亡後，是否全體繼承人約由詹月林單獨繼承該建物
    ，又詹郭格死亡後，是否全體繼承人亦就該建物分由丙○○
    等3 人及丁○○繼承各節詢問丙○○等3 人後，始另行出現
    之說詞，則究系爭建物係由何人起造，原告4 人是否確實取
    得系爭建物4/5 範圍之權利，已堪質疑。況且，經本院依職
    權傳訊丁○○，據其到庭證稱：「我知道是由我父親出資興
    建，但都是祖父在出主意」（卷1 第74頁），核與上開準備
    書(二)狀所敘係其父、母詹月林及詹郭格共同出資興建乙節不
    符，亦與丙○○於同一庭期所稱：「是由我父親出資興建，
    當時我祖父已經全盲，如何興建完全聽我父親的意思」等語
    有所出入（同上筆錄），準此，益難認系爭建物確係由原告
    4 人之父詹月林所興建，或嗣後遞由其等與丁○○共同繼承
    。
  (三)參以，原告丙○○前於上述強制執行程序中，具狀陳稱：系
    爭建物原由丙○○等3 人與丁○○共有，應有部分各1/4 ，
    嗣乙○○、己○○分別於87年、82年間將應有部分讓渡與丙○○，故丙○○擁有系爭建物3/4 之所有權等情，此經本院
    調取本院92年度執字第39723 號執行事件卷核閱，有92年12
    月29日聲明狀暨讓渡書、切結書各1 紙附於該卷可稽。兩相
    比對丙○○於該執行事件中陳報之所有權歸屬狀態，與原告
    丙○○等3 人於起訴狀敘稱系爭建物現仍由其3 人與丁○○
    共有等情，顯然不一。綜合上情，以原告於本件審理中歷次
    所述及上開執行程序書狀之敘述，就戊○○有無共同繼承系
    爭建物、丙○○等3 人就系爭建物現是否仍有應有部分存在
    等情，均相互歧異，殊難信原告4 人就系爭建物現確有所有
    權存在。
  (四)再者，原告固提出詹全貴之除戶戶籍謄本、台灣省自來水股
    份有限公司水費收據、82年度房屋稅繳款書（卷1 第5-10頁
    ）及高雄市政府65年1 月9 日工都字第118769號函（卷1 第
    54頁）為證。惟上述除戶戶籍謄本僅足徵詹全貴自47年7 月
    29日起設籍於系爭建物，於55年9 月11日病故，原告4 人之
    父詹月林係其長子各節，惟不足證明原告4 人與丁○○迄今
    共有系爭建物之事實。又前揭水費收據至多說明詹郭格於85
    年間，以其名義為系爭建物申請用水並繳納水費，而無從證
    明原告4 人目前就系爭建物確有應有部分存在。再者，上開
    82年度房屋稅繳款書固記載系爭建物房屋稅之納稅義務人為
    「丁○○等4 人」，惟系爭建物之納稅義務人業於此前之80
    年間經變更為「丁○○」1 人，該項記載係稅捐稽徵機關漏
    未更正而致（詳如後述）；且該繳款書僅足說明82年間系爭
    建物房屋稅之課徵狀態，自不足據為原告4 人與丁○○現共
    有系爭建物之認定。復以，高雄市政府上開函件充其量可徵
    丁○○與不詳姓名之其他4 人曾於65年間申請修建房屋，然
    不足證明當時系爭建物即係丁○○與原告共有，更無從推認
    原告4 人迄今仍為系爭建物之共有人。據上，原告所提上開
    書證，均不足證明系爭建物係原告4 人與丁○○共有之事實
    。
  (五)反之，經本院向高雄市稅捐稽徵處新興分處函詢結果，系爭
    建物於80年12月30日經丙○○等3 人申報買賣投契，移轉3/
    4 持分予丁○○，丁○○原持分1/4 ，移轉後持分為全部，
    丁○○並已繳納買賣契稅等情，有該所94年1 月21日高市稽
    新財字第09400288號函暨高雄市房屋稅籍登記表、81年度契
    稅繳款書附卷可稽（卷1 第81-84 頁）。其次，系爭建物曾
    於86年間向富邦產物保險股份有限公司投保火災還本保險，
    其內所載標的物所有權人係丁○○1 人，此有保險單影本1
    件附卷可按（卷1 第61頁）；又丁○○於87年間曾以系爭建
    物暨基地供為對台灣中小企業銀行所負一切債務之擔保，並
    單獨切結保持該基地之物理及法律上之現狀，且提出內載其
    1 人為納稅義務人之88年度房屋稅繳款書為憑，亦有切結書
    、房屋繳款書影本各1 件在卷足稽（卷1 第62、60頁）。承
    前，觀諸系爭建物自80年年底後，與政府機關、民間金融或
    保險機構等一般交涉往來，均呈現由丁○○單獨所有之表徵
    ，益難認原告4 人與丁○○現共有系爭建物。
五、綜上所述，原告4 人既未能舉證證明系爭建物目前確由其等
    與丁○○共有，即無從認其等有足以排除關於系爭建物強制
    執行程序之權利存在，從而，原告依強制執行法第15條規定
    ，求為撤銷系爭建物應有部分4/5 之強制執行程序，自屬無
    據，應予駁回。
六、兩造其餘攻擊防禦方法，無礙本件勝負之判斷，爰不一一論
    敘，附此敘明。
七、結論：本件原告之訴為無理由，依民事訴訟法第233 條第1
    項、第2項、第78條，判決如主文。
中　　華　　民　　國　　94　　年　　12　　月　　30　　日
                  民事第一庭法　官　甯  馨
正本係照原本作成。
如不服本判決，應於送達後20日內，向本院提出上訴狀並表明上
訴理由，如於本判決宣示後送達前提起上訴者，應於判決送達後
10日內補提上訴理由書（須附繕本）。
中　　華　　民　　國　　94　　年　　12　　月　　30　　日
                            書記官　林麗文
